臺灣士林地方法院民事裁定　96年度抗字第153號
抗　告　人　乙○○
相　 對 人　中聯信託投資股份有限公司
法定代理人　丙○○
上列抗告人因與相對人間選任臨時管理人事件，對於本院中華民
國96年5 月29日96年度司字第85號裁定提起抗告，本院裁定如下
：
　　主  文
原裁定廢棄。
相對人在第一審之聲請駁回。
聲請及抗告程序費用新臺幣貳仟元由相對人負擔。
    理  由
一、本件相對人聲請意旨略以：相對人與朝代開發股份有限公司
    （以下簡稱朝代公司）間本院95年度士簡調字第152 號分割
    共有物事件，因本院命聲請人陳報該公司法定代理人姓名，
    惟朝代公司法定代理人林永元業已於民國90年4 月21日歿，
    迄未依法選任董事長，爰依公司法第108 條第4 項準用第
    208 條之1 第1 項規定，請求選任臨時管理人代為行使職權
    等語。
二、抗告意旨則以：抗告人早年雖曾投資朝代公司，惟因自行經
    營之事業繁忙，對朝代公司實際營運狀況並不了解。抗告人
    年事已高，宿疾纏身，無意願亦無法負荷擔任朝代公司臨時
    管理人。而朝代公司常務董事庚○○、己○○與原負責人林
    永元關係密切，並實際參與公司營運，臺灣板橋地方法院自
    已指定庚○○為朝代公司清算人，應由其擔任臨時管理人較
    妥，爰提起抗告等語。
三、按「董事會不為或不能行使職權，致公司有受損害之虞時，
    法院因利害關係人或檢察官之聲請，得選任1 人以上之臨時
    管理人，代行董事長及董事會之職權。但不得為不利於公司
    之行為。」公司法第208 條之1 定有明文。該條增修立法理
    由略謂：「按公司因董事死亡、辭職或當然解任，致董事會
    無法召開行使職權；或董事全體或大部分均遭法院假處分不
    能行使職權，甚或未遭假處分之剩餘董事消極地不行使職權
    ，致公司業務停頓，影響股東權益及國內經濟秩序，增訂本
    條，俾符實際。」是公司法增定選任臨時管理人，需在公司
    董事因事實（死亡）或法律（辭職或當然解任）之因素致無
    法召開董事會，或公司董事全體或大部分遭假處分不能行使
    職權，而剩餘董事消極不行使職權等影響公司業務運作嚴重
    之情況下，始得為之，同時亦需該董事會不為或不能行使職
    權致公司業務停頓而受有損害之虞，影響股東權益或國內經
    濟秩序時，始符合選任臨時管理人代行董事長及董事會職權
    之必要，其目的係為維持公司業務之正常營運。次按「解散
    之公司除因合併、分割或破產而解散外，應行清算。」「公
    司之清算，以董事為清算人。但本法或章程另有規定或股東
    會另選清算人時，不在此限。不能依前項之規定定清算人時
    ，法院得因利害關係人之聲請，選派清算人。」同法第24條
    、公司法第322 條亦有明文規定。是以，如公司已經遭撤銷
    、廢止登記或解散時，即應進入清算程序，選任清算人，由
    清算人進行了結現務，無再選任臨時管理人之必要。
四、經查，朝代公司業經經濟部商業司以經授商字第0930104400
    0 號函公告撤銷登記在案，前於93年3 月16日召開董監事會
    ，經出席常務董事乙○○、庚○○、己○○、董事丁○○、
    甲○○、戊○○、監察人張恆欽全體同意改選董事長為庚○
    ○，同時召集股東會決議辦理清算，選舉由庚○○擔任清算
    人，並向臺灣板橋地方法院呈報清算人，經該院於93年4 月
    28日以93年度司字第160 號准予備查在案。嗣庚○○於93年
    12月24日具狀向該院聲請撤銷清算人，該院於94年1 月7 日
    函覆表示：「臺端係由股東會選任為清算人，並非本院所選
    任，故應由股東會予以解任，或向股東會辭任後，另行聲報
    清算人」等語。庚○○再於94年10月13日具狀聲請撤銷清算
    人，並檢附94年10月11日股東會議記錄為憑，惟清算人之解
    任，應由股東會向法院聲報（公司法第334 條準用同法第83
    條第第2 項），是庚○○前開聲請撤銷清算人，於法不合，
    且其所附之股東會議記錄並無出席股東姓名及簽到簿，經本
    院於96年8 月13日通知庚○○於文到7 日內補正，其於96年
    8 月16日收受送達迄未補正。又法務部行政執行署板橋行政
    執行處前於95年4 月6 日函請臺灣板橋地方法院查復朝代公
    司清算程序是否終結、清算人為何人，經該院於95年5 月8
    日函覆稱：「朝代公司清算人為庚○○先生，其清算程序尚
    未終結」等語，此經本院依職權調取臺灣板橋地方法院93
    年度司字第160 號呈報清算人案卷核閱無訛。職是，依形式
    觀之，朝代公司已進入清算程序，並選任清算人庚○○執行
    清算事務，無再依公司法第208 條之1 規定選任臨時管理人
    之必要。況朝代公司經主管機關撤銷登記而進入清算程序，
    已無繼續維持公司正常營運之必要，揆諸首揭說明，亦與公
    司法第208 條之1 第1 項規範目的，係為維持公司正常營運
    者未合。至於清算人庚○○是否經合法解任，乃實體爭執事
    項，非本件選任臨時管理人事件所得審究。綜上，相對人向
    本院聲請選任朝代公司臨時管理人，不應准許。原審裁定未
    及審酌於此，而准予相對人之聲請，選任乙○○為臨時管理
    人，於法自有未合。抗告意旨指摘原裁定不當，求予廢棄改
    判，為有理由，爰由本院將原裁定廢棄，更為裁定如主文第
    2 項所示。
四、據上論結，本件抗告為有理由，依非訟事件法第46條，民事
    訴訟法第495 條之1 第1 項、第450 條、第78條，裁定如主
    文。
中　　華　　民　　國　　96　　年　　9　　月　　12 　　日
                  民事第二庭  審判長法　官　俞慧君
                                    法　官　陳梅欽
                                    法　官　陳玉曆
以上正本證明與原本無異。
如不服本裁定，僅得於收受本裁定正本送達後10日內，以適用法
規顯有錯誤為理由，向本院提出再抗告狀，（須附繕本1 份及繳
納再抗告裁判費新臺幣1,000 元），經本院許可後始可再抗告。
中　　華　　民　　國　　96　　年　　9 　　月　　20　　日
                                    書記官  蔡雨呈
